【裁判字號】    99,交聲,1547
【裁判日期】    990730
【裁判案由】    聲明異議
【裁判全文】
臺灣高雄地方法院交通事件裁定        99年度交聲字第1547號
原處分機關  高雄市政府交通局
異  議  人  甲○○
即受處分人
上列受處分人因聲明異議案件，對於高雄市政府交通局於民國99
年5 月25日所為之處分（原處分：高市交裁字第裁32-B00000000
號），聲明異議，本院裁定如下：
    主  文
異議駁回。
    理  由
一、異議意旨略以：異議人即受處分人甲○○，於民國98年4 月
    16日下午8 時49分許，騎乘車牌號碼ZLM-973 號輕型機車，
    行經高雄市○○區○○街時，經警攔檢實施酒測，因其呼氣
    酒精濃度高達0.48mg/l，超過規定標準，而為警開單舉發，
    並經原處分機關依道路交通管理處罰條例第35條第1 項第1
    款規定，裁處罰鍰新臺幣（下同）37,500元，吊扣其駕駛執
    照12個月，並應參加道路交通安全講習。惟異議人僅有職業
    聯結車之駕照，若被吊扣其賴以維生之職業連結車駕照，將
    使家庭經濟陷入困境，爰依法聲明異議，請求撤銷原處分機
    關吊扣上開駕照之處分等語。
二、按聲明異議應以交通違規行為為標的，非以處罰項目為範圍
    ，猶如刑事訴訟上訴範圍非以上訴人指摘之有期徒刑或罰金
    或從刑或保安處分為範圍，是以酒後駕車之單一交通違規行
    為，其處罰效果包括罰鍰、吊扣駕駛執照與施以道路交通安
    全講習等，與該交通違規行為是否存在並無從分離。法院審
    理時應先確定受處分人是否確有交通違規行為存在，再決定
    原處分機關所適用之法律有無錯誤，縱異議人異議狀僅言明
    對罰鍰不服，未提及其餘處罰項目，然其餘處罰項目與其交
    通違規行為是否存在既無從分離，法院自應予以審理（臺灣
    高等法院暨所屬法院98年法律座談會刑事類提案第23號審查
    意見參照）。準此，縱本件異議人之異議狀僅就原處分關於
    吊扣駕駛執照部分聲明異議，本院仍應就原處分所為其餘處
    罰項目一併審理，合先敘明。
三、按道路交通管理處罰條例所用「車輛」一詞，係指在道路上
    以原動機行駛之汽車（包括機器腳踏車）或以人力、獸力行
    駛之車輛；汽車駕駛人飲用酒類後其吐氣所含酒精濃度超過
    每公升0.25毫克者，不得駕車；汽車駕駛人，駕駛汽車經測
    試檢定有酒精濃度超過規定標準者，處15,000元以上60,000
    元以下罰鍰，並當場移置保管其車輛及吊扣其駕駛執照1 年
    ，道路交通管理處罰條例第3 條第8 款、第35條第1 項第1
    款，道路交通安全規則第114 條第2 款分別定有明文；又於
    94年12月14日修正、95年3 月1 日施行之道路交通管理處罰
    條例第68條，固規定：「汽車駕駛人，因違反本條例及道路
    交通安全規則之規定，受吊扣或吊銷駕駛執照處分時，吊扣
    或吊銷其持有各級車類之駕駛執照」，惟修正後業已刪除『
    吊扣』之規定，改為：「汽車駕駛人，因違反本條例及道路
    交通安全規則之規定，受吊銷駕駛執照處分時，吊銷其持有
    各級車類之駕駛執照」，其修正理由乃係舊法將違法或違規
    駕駛人所持有各級車類之駕駛執照一併吊扣，失之過酷，影
    響人民工作及生活甚鉅，而刪除吊扣駕駛人駕駛執照時，應
    吊扣駕駛人持有各級車類駕駛執照之規定，是依現行道路交
    通管理處罰條例，已無得吊扣駕駛人所持有他級駕駛執照之
    依據存在，從而，於為吊扣駕駛人駕駛執照之處分時，自僅
    得吊扣駕駛人違規時所駕駛該級車類之駕駛執照，以限制其
    繼續駕駛該級車類行駛道路之權利，若駕駛人並無該級車類
    之駕駛執照，即無從執行吊扣駕駛執照之處分。
四、經查：異議人於前揭時、地，騎乘前開輕型機車，經警攔檢
    實施酒測，因其呼氣酒精濃度高達0.48mg/l，超過規定0.25
    mg /l 之標準，為警開單舉發，並經原處分機關依道路交通
    管理處罰條例第35條第1 項第1 款規定，裁處罰鍰37,500元
    ，吊扣其駕駛執照12個月，並應參加道路交通安全講習等情
    ，有高雄市政府警察局高市警交字第B00000000 號舉發違反
    道路交通管理事件通知單及高雄市政府交通局高市交裁字第
    裁32-B00000000號違反道路交通管理事件裁決書、酒測單各
    1 紙在卷可稽，復為異議人所不爭執，此部分之事實，堪以
    認定。又原處分機關裁處吊扣異議人駕駛執照12個月，係指
    吊扣異議人上開違規時所騎乘之輕型機車駕駛執照，惟因異
    議人並無輕型機車駕駛執照，所以監理機關只於電腦中註記
    吊扣輕型機車駕駛執照，實際上並未吊扣任何駕照，此有卷
    附本院公務電話記錄及異議人之吊扣駕照紀錄各1 紙可核，
    是異議人認上開裁決書係裁處吊扣其職業聯結車之駕駛執照
    ，實係誤會，其據以提起本件聲明異議之理由並不可採。
五、綜上所述，本件異議人聲明異議並無理由，而原處分機關依
    上開法律規定，裁處異議人罰鍰37,500元，吊扣其輕型機車
    駕駛執照12個月，並應參加道路交通安全講習，於事實認定
    及法律適用均無違誤，從而，本件異議應予駁回。
據上論斷，應依道路交通案件處理法第19條，裁定如主文。
中    華    民    國    99    年    7     月    30    日
                  交通法庭    法  官 林裕凱
以上正本證明與原本無異。
如不服本裁定，應於收受送達後5 日內向本院提出抗告狀。
中    華    民    國    99    年    7     月    30    日
                              書記官 陳仙宜

司法院資訊處製作；財團法人民間司法改革基金會備份。
